臺灣高等法院臺南分院刑事判決　　　　　　九十一年度上易字第一一一七號　　Ｇ
　　　上　訴　人　臺灣臺南地方法院檢察署檢察官
　　　上　訴　人
　　　即　被　告　乙　○　○
右上訴人因被告傷害案件，不服臺灣臺南地方法院九十一年度易字第七六六號中華民
國九十一年八月二十日第一審判決（起訴案號：臺灣臺南地方法院檢察署九十一年度
偵字第一０九四號），提起上訴，本院判決如左：
      主      文
上訴駁回。
      事      實
一、乙○○與甲○○二人原係男女朋友關係，乙○○基於傷害之犯意，於民國九十年
    九月二十四日十八時許，在台南市○區○○街一段一００巷一號乙○○之住處內
    ，雙方發生爭執，乙○○即基於傷害之犯意，徒手毆打及用腳踢甲○○，致甲○
    ○受有右前臂瘀傷、右小腿瘀血、左大腿瘀血、左小腿瘀血等傷害。
二、案經甲○○訴由台南市警察局第六分局報請臺灣臺南地方法院檢察署檢察官偵查
    起訴。
      理      由
壹、有罪部分：
一、訊之上訴人即被告乙○○矢口否認上開犯行，辯稱：並未於上開國華街住處毆打
    告訴人甲○○，可能是告訴人喝酒自己撞傷云云。
二、經查：
（一）本件業據告訴人於警訊及偵查及原審指訴綦詳，告訴人指訴被告是以徒手毆打
      及用腳踢之方式加以毆打，核與告訴人之所受傷害之部位右前臂瘀傷、右小腿
      瘀血、左大腿瘀血、左小腿瘀血相符，並有驗傷單一紙在卷可證，堪認告訴人
      所指訴為真。
（二）且被告亦坦承於上開時地有與被告在一起，且雙方發生爭執，證人被告之母李
      素治於原審證稱：「被告及告訴人沒有於九十年九月二十四日在家裏打架．」
      （見原審卷第三十五頁）、證人被告之阿姨李青蕙證稱：「我沒有看過被告打
      告訴人，九十年九月二十四日告訴人載我到被告家，說要協議分手，要給告訴
      人三十萬元，告訴人把錢拿走了，但沒有在切結書上簽名，後來告訴人就沒回
      來住過。」（見原審卷第三十六頁），然查證人李素治、李青蕙為被告三等親
      內之血親，為免被告受刑事訴追，其證詞難免有偏頗被告之虞，是難認為可採
      。又被告聲請傳喚證人李誠達與楊輝煌，欲證明該二人曾目睹被告與告訴人說
      話經過，均無發現告訴人身上有其指訴遭被告傷害之痕跡云云，惟查，經本院
      訊問證人李誠達（按證人楊輝煌經本院傳喚未到庭），其雖證稱：當時伊去時
      被害人身上並無異狀云云（見本院九十一年十月二十二日訊問筆錄），然證人
      李誠達於案發當時並不在場，亦不知被告與告訴人間於當時發生何事，此有證
      人李誠達證稱：「（問：當時發生的情形你是否知道？）我不知道」（見本院
      九十一年十月二十二日訊問筆錄）等語可稽，是證人李誠達之前開證詞，亦不
      足作為有利於被告之認定。被告前開所辯，顯係事後卸責之詞，不足採信，其
      上開傷害之犯行應可認定。
三、核被告所為係犯刑法第二百七十七條第一項之傷害罪。原審以被告罪證明確，因
    予適用刑法第二百七十七條第一項、第四十一條第一項前段，罰金罰鍰提高標準
    條例第一條前段、第二條規定，並審酌被告因金錢糾紛與告訴人發生爭執、進而
    毆打告訴人及告訴人之傷勢尚非極為嚴重等一切情狀，量處拘役三十日，並諭知
    易科罰金折算標準，以資懲儆，核其認事用法並無不當，量刑亦堪妥適，被告上
    訴仍執陳詞，指摘原判決不當，非有理由，應予駁回。
貳、無罪部分：
一、公訴意旨略以：乙○○與甲○○二人原係男女朋友關係，乙○○基於傷害之犯意
    ，於九十年八月十二日二十二時，在國道一號高速公路台中段南向處，乙○○與
    甲○○因故發生爭執，乙○○即徒手毆打當時正在開車之甲○○，致甲○○受有
    下嘴唇瘀傷、右手臂瘀傷等傷害云云。
二、按犯罪事實應依證據認定之，無證據不得推定其犯罪事實；又不能證明被告犯罪
    者，法院應諭知無罪之判決，刑事訴訟法第一百五十四條、第三百零一條第一項
    分別定有明文。又按告訴人或被害人之指訴，係以使被告受刑事追訴為目的，自
    不得作為有罪判決之唯一證據。又刑事訴訟上證明之資料，無論其為直接證據或
    間接證據，均須達於通常一般之人均不致於有所懷疑，而得確信其為真實之程度
    ，始得據為有罪之認定，若其關於被告是否犯罪之證明未能達此程度，而有合理
    性懷疑之存在，致使無從形成有罪之確信，根據「罪證有疑，利於被告」之證據
    法則，即不得遽為不利被告之認定（最高法院七十六年度台上字第四九八六號判
    例意旨參照），其以情況證據（即間接證據）斷罪時，尤須基於該證據在直接關
    係上所可證明之他項情況事實，本乎推理作用足以確證被告有罪，方為合法，不
    得徒憑主觀上之推想，將一般經驗上有利被告之其他合理情況逕予排除，此觀諸
    最高法院三十二年度上字第六七號判例意旨亦甚明確。
三、本件公訴人認被告涉有傷害罪嫌，無非以上揭事實，業據告訴人指證明確，且有
    驗傷單一紙為其主要論據。訊據被告堅決否認有右揭犯行，辯稱：其雖有與告訴
    人乘坐同一汽車，但並未於上述時地毆打被害人等語。
四、經查：
（１）本件告訴人於九十年十二月七日、九十年十二月二十六日警訊中均稱：我於九
      十年八月十二日在台南市○○街○段一○○巷一號住處被被告毆打成傷等語（
      見警訊卷第三、四頁）。嗣於偵查、原審審理時及本審審理時均改稱：在國道
      一號高速公路台中段南向處，當時伊開車‧‧‧遭被告毆打成傷等語（見偵查
      卷第十六頁背面、原審卷第三二頁、本院九十一年十一月五日訊問筆錄），其
      所指訴之傷害地點前後不同，其指訴顯有瑕疵。而告訴人更於原審審理時稱：
      「（問：警訊為何跟本院陳述不同？）在警訊中沒有記得很清楚（見原審卷第
      三四頁）等語，惟查，警訊筆錄製作之時點九十年十二月七日、九十年十二月
      二十六日較原審審理本案時隔約一年相比，更接近事實發生日；且其於原審審
      理時亦自承：於夜間以一百公里之時速行使於高速公路上，遭被告毆打後，緊
      急煞車等語（見原審卷第三二頁），如此驚險之場面，告訴人竟無法有深刻之
      記憶，竟稱警訊二次之指訴均為錯誤，衡諸經驗論理法則，顯難採信。
五、綜上所述，本件告訴人甲○○此部分之指訴，前後矛盾不一，顯有瑕疵可指，此
    外復查無其他補強證據，證明告訴人所提診斷證明確係被告所傷，應認被告此部
    分被訴犯罪不能證明。原審以不能證明被告此部分犯罪而諭知被告無罪之判決，
    認事用法並無不合。公訴人依告訴人之聲請，上訴指摘原判決不當，為無理由，
    應予駁回。
據上論斷，應依刑事訴訟法第三百六十八條，判決如主文。
本案經檢察官劉得鉦到庭執行職務。
中    華    民    國      九十一      年      十二      月     四       日
                                  臺灣高等法院臺南分院刑事第四庭
                                      審判長法官  陳    義    仲
                                            法官  林    永    茂
                                            法官  楊    子    莊
右正本證明與原本無異。
不得上訴。
                                      法院書記官  王    全    龍
中    華    民    國      九十一      年      十二      月     六       日
附錄本案論罪科刑法條全文：
刑法第二百七十七條第一項：傷害人之身體或健康者，處三年以下有期徒刑、拘役或
                          一千元以下罰金。
